【裁判字號】    97,易,387
【裁判日期】    970528
【裁判案由】    贓物
【裁判全文】
臺灣板橋地方法院刑事判決               97年度易字第387號
公  訴  人  臺灣板橋地方法院檢察署檢察官
被      告  乙○○
選任辯護人  嚴亮    律師
被      告  甲○○
            許毓
上列被告因贓物案件，經檢察官提起公訴（96年度偵字第22150
號），本院判決如下：
    主  文
乙○○故買贓物，處有期徒刑伍月，如易科罰金，以新臺幣壹仟
元折算壹日。
甲○○共同牙保贓物，處有期徒刑肆月，如易科罰金，以新臺幣
壹仟元折算壹日。
許毓共同牙保贓物，處有期徒刑參月，如易科罰金，以新臺幣
壹仟元折算壹日。
    事  實
一、緣乙○○因工作需用鏟土機，為節省購置鏟土機之開銷，遂
    於民國96年9 月中旬，向甲○○表示其臺中友人欲以低價購
    買來路不明之鏟土機，委請甲○○代為尋找。甲○○明知真
    實姓名年籍不詳、綽號「小龍」之成年男子所持有之豐田牌
    型號4SDK8-14505 、引擎號碼1DZ0000000號鏟土機1 臺及鏟
    土機專用梯1 對（均為丁○○所有，價值約新臺幣【下同】
    55萬元），係「小龍」於96年9 月19日凌晨某時，在臺北縣
    三重市○○街16號前竊得之贓物，竟基於牙保贓物之犯意，
    仲介乙○○以18萬元之低價向「小龍」買受，而乙○○明知
    上開鏟土機及鏟土機專用梯均係來路不明之贓物，亦基於故
    買贓物之犯意，同意以18萬元之價格予以買受，並約定於該
    日清晨交車。其後，「小龍」遂駕駛其竊得之另一部車號26
    9-GE號大貨車（志銘交通股份有限公司所有，由丙○○管領
    使用，於96年9 月19日凌晨某時，在臺北縣三重市○○街16
    號前，與其上載之豐田牌型號4SDK8-12878 、引擎號碼1DZ0
    000000號鏟土機，及上開丁○○所有之鏟土機、鏟土機專用
    梯一同遭竊）載運丁○○所有之上開鏟土機及鏟土機專用梯
    前往臺北縣三重市堤防邊某處，通知甲○○至該處會合後，
    由「小龍」駕駛車號269-GE號大貨車載運丁○○所有之上開
    鏟土機及鏟土機專用梯，由甲○○駕駛車號DC-3740 號自小
    客車，欲一同前往乙○○位於臺北縣林口鄉○○村○○路39
    之7 號住處交車，途中，因車號269-GE號大貨車故障，甲○○遂以電話通知許毓前來修理，許毓明知上開鏟土機及
    鏟土機專用梯係「小龍」竊得之贓物，為圖得甲○○允諾之
    1 萬元高額佣金，竟與甲○○基於牙保贓物之犯意聯絡，修
    復車號269-GE號大貨車後，即駕駛車號269-GE號大貨車載運
    丁○○所有之上開鏟土機及鏟土機專用梯，與甲○○、「小
    龍」共乘之車號DC-3740 號自小客車一同前往上址乙○○住
    處，而於同日上午5 時許完成交車，交車後，許毓、「小
    龍」即將車號269-GE號大貨車棄置於臺北縣林口鄉○○路○
    段10號前。嗣甲○○於同日上午8 、9 時許，駕駛車號DC-3
    740 號自小客車前往乙○○上址住處，向乙○○收取價金18
    萬元，除將其中1 萬元留作自身報酬外，並各給付1 萬元予
    許毓、乙○○作為佣金（因甲○○誤認買受鏟土機之人係
    乙○○臺中之友人，故亦給付1 萬元之佣金予乙○○），剩
    餘款項則均交予「小龍」。嗣因於同日上午7 時50分許，丁○○發現其所有上開鏟土機上之衛星定位系統發出異常移動
    訊號，經通知丙○○前往臺北縣三重市○○街16號前查看後
    ，始知遭竊而報警處理，後經警依據衛星定位系統最後發出
    之位置，於同日下午6 時30分許，在乙○○上址住處查獲乙○○，並起出丁○○所有之上開鏟土機1 臺及鏟土機專用梯
    1 對，再於臺北縣林口鄉○○路○ 段10號前尋獲車號269-GE
    號大貨車，並循線查獲甲○○、許毓。
二、案經丙○○、丁○○訴由臺北縣政府警察局新莊分局報請臺
    灣板橋地方法院檢察署檢察官偵查起訴。
    理  由
壹、證據能力部分
一、按被告以外之人於審判外之言詞或書面陳述，除法律有規定
    者外，不得作為證據，刑事訴訟法第159 條固定有明文。惟
    被告以外之人於審判外之陳述，雖不符同法第159 條之1 至
    之4 之規定，而經當事人於審判程序同意作為證據，法院審
    酌該言詞陳述或書面陳述作成時之情況，認為適當者，亦得
    為證據。查本案證人丙○○、丁○○於警詢中之證述，為審
    判外之陳述而屬傳聞證據，且不符刑事訴訟法第159 條之3
    之規定，惟公訴人、被告、辯護人就前開審判外之陳述，於
    本院審理中均表示同意引為證據，而本院審酌其陳述作成時
    之情況，核無違法取證及證明力明顯過低之瑕疵，亦認以之
    作為證據為適當，故依前開規定，上開證人於警詢中之陳述
    ，自得為證據。
二、次按被告以外之人於偵查中向檢察官所為之陳述，除顯有不
    可信之情況者外，得為證據，刑事訴訟法第159 條之1 亦定
    有明文。查，證人丙○○、丁○○於偵查中所為之陳述，業
    經具結，且無顯不可信之情形，自亦得為證據。
貳、實體部分：
一、上揭犯罪事實，業經被告甲○○、許毓於本院準備程序及
    審理中坦承不諱，核與證人丙○○、丁○○於警詢、偵查中
    之證述情節相符，並有臺北縣政府警察局贓物認領保管單1
    紙、照片8 張、進口報單1 紙在卷可稽，足認被告甲○○、
    許毓之自白與事實相符，洵堪採為認定事實之依據。事證
    明確，被告甲○○、許毓犯行，均堪認定。
二、訊據被告乙○○固坦承有於上揭時地買受上開丁○○遭竊之
    鏟土機及鏟土機專用梯之事實，惟矢口否認有何故買贓物之
    犯行，辯稱：伊不知道所買入的鏟土機是贓車，伊是在鏟土
    機送過來的前一天，跟甲○○說好用35萬元買，這個價錢跟
    市價是相當的，當時許至寬說鏟土機很漂亮，伊沒有看過車
    子，後來甲○○、許毓在96年9 月16日清晨5 、6 點把鏟
    土機載過來，在當天上午8 、9 點甲○○才過來拿18萬元，
    約定剩下的尾款17萬元要等甲○○交出證明文件後再付清，
    結果當天下午就被警察查獲云云。經查：
  (一)豐田牌型號4SDK8-14505 、引擎號碼1DZ0000000號鏟土機1
    臺及鏟土機專用梯1 對，係丁○○所有，於96年9 月19日凌
    晨某時，在臺北縣三重市○○街16號前遭竊一節，業經證人
    丁○○、丙○○於警詢、偵查中證述明確，並有臺北縣政府
    警察局贓物認領保管單1 紙、照片8 張、進口報單1 紙在卷
    可稽，是被告乙○○所買入之鏟土機及鏟土機專用梯確係贓
    物一節，應可認定。
  (二)又被告乙○○雖一再辯稱其不知該車為贓車云云，惟同案被
    告甲○○於本院審理中以證人身分具結證稱：乙○○花18萬
    元買被查扣的鏟土機，我再退1 萬元的佣金給乙○○；那臺
    鏟土機是最新型的，市價是80幾萬元，而且那臺算是很新的
    ，而中古的價錢也要6 、70萬元，用18萬購買說不知道是贓
    物講不過去；當時乙○○是跟我說你幫我找一下有沒有贓車
    比較便宜，我朋友要的（台語），看有沒有TOYOTA的比較好
    ，沒有指定什麼型號，當初我就以為不是乙○○要買的，是
    乙○○從中牽線，所以才退1 萬元佣金給乙○○，我跟許毓
    也是一人拿1 萬元；之前我都在討債而已，沒有工作，我
    也有跟乙○○說我有朋友在偷這種推高機，我沒有跟乙○○
    說我在作什麼工作；在我把偷到的車子請許毓開到乙○○
    家之前，有先跟乙○○聯絡，當時是凌晨接近早上時，我問
    乙○○要把鏟土機送到哪裡；「小龍」有車子要賣，乙○○
    要買車子，我只是在中間幫忙牽線，小龍也有陪我們到乙○○家，當天早上8 、9 點才拿到錢，拿到錢時，小龍還在我
    家等，我是到乙○○家拿錢，就是拿18萬元，這是全部的金
    額，並不是訂金，乙○○沒有跟我要進口報單、車籍資料等
    ，如果我有這些東西，不可能賣這麼便宜等語（見本院97年
    5 月14日審判筆錄第3 至5 頁），而被告乙○○亦不否認確
    僅有交付18萬元予甲○○，足見證人甲○○證稱被告乙○○
    購買上開鏟土機之價金僅18萬元一節，應可採信，而輔以證
    人丁○○於警詢中證稱：該車目前價值約55萬元等語（見偵
    查卷第20頁），顯見被告乙○○購得上開鏟土機之價錢確實
    低於市價甚多；再者，一般民眾購車時，大多會選擇在專門
    從事車輛買賣之場所為之，並要求賣方提供相關之來源證明
    文件，以確保所購買之車輛來源正當，而以被告甲○○當時
    並非在從事鏟土機買賣之人，被告乙○○亦非在專門從事鏟
    土機買賣之店家購買上開鏟土機，衡情，被告乙○○更應注
    意其所購買之鏟土機來源是否正當為是，被告乙○○竟未在
    付款前要求被告甲○○出示相關之來源證明文件，顯與一般
    交易常情有違；況被告甲○○係於96年9 月16日凌晨致電被
    告乙○○，詢問被告乙○○交車之地點，並於當日清晨5 時
    許，將上開鏟土機送至約定之地點交予被告乙○○，交車前
    ，被告乙○○從未檢視過該鏟土機，此等交易之時間、地點
    、模式，更係與一般正常之交易有異，足徵證人甲○○證稱
    被告乙○○自始即表示係欲購買贓車一節，並非無據。因之
    ，以被告乙○○在購買本件鏟土機時，係年滿52歲、心智正
    常且具有相當社會經驗、工作經驗之成年人，其在非正常之
    工作時間，非從事鏟土機買賣之場所，向非在從事鏟土機買
    賣之人購買鏟土機，且所支付之價額約僅市價3 分之1 ，顯
    然低於市價甚多，堪認被告乙○○自始即明知上開鏟土機為
    贓物無疑。被告乙○○所辯，均無可採。事證明確，被告乙○○之犯行，亦堪認定。
三、按「牙保」者乃居間介紹之意，而依被告甲○○於本院審理
    中供稱：小龍有車子要賣，乙○○要買車子，我只是在中間
    幫忙牽線，小龍也有陪我們到乙○○家等語，被告乙○○於
    警詢中亦供稱：甲○○打電話告知我他有鏟土機，問我要不
    要買等語，足見被告乙○○並非係與被告甲○○、許毓一
    同向他人購買鏟土機，而係透過被告甲○○、許毓之居間
    介紹向他人購買鏟土機，是核被告甲○○、許毓所為，應
    均係犯刑法第349 條第2 項之牙保贓物罪，被告乙○○所為
    ，則係犯刑法第349 條第2 項之故買贓物罪，公訴意旨漏未
    斟酌上情，認被告甲○○、許毓所為，均係犯刑法第349
    條第2 項之故買贓物罪，容有未洽，惟其起訴之基本事實同
    一，所犯法條並無不同，自無庸變更起訴法條，附此敘明。
    又被告甲○○、許毓就上揭犯行間，有犯意之聯絡及行為
    之分擔，皆為共同正犯。爰審酌被告乙○○、甲○○、許毓
    之素行、生活狀況、智識程度，渠等之犯行並造成被害人
    覓回失物之困難，兼衡其犯罪動機、目的、手段，被告甲○○、許毓犯後坦承犯行之態度，被告乙○○犯後猶一再飾
    詞狡辯，未見悔意等一切情狀，分別量處如主文所示之刑，
    並均諭知易科罰金之折算標準，以示懲儆。
據上論斷，應依刑事訴訟法第299 條第1 項前段，刑法第28條、
第349 條第2 項、第41條第1 項前段，刑法施行法第1 條之1 ，
判決如主文。
本案經檢察官陳佳宏到庭執行職務。
中    華    民    國    97    年    5     月    28    日
                  刑事第十六庭  審判長法  官  白光華
                                      法  官  楊志雄
                                      法  官  曾淑娟
如不服本判決應於送達後10日內向本院提出上訴狀
上列正本證明與原本無異。
                                      書記官  謝雪紅
中    華    民    國    97    年    5     月    29    日
附錄本案論罪科刑法條全文：
中華民國刑法第349條
收受贓物者，處3 年以下有期徒刑、拘役或5 百元以下罰金。
搬運、寄藏、故買贓物或為牙保者，處5 年以下有期徒刑、拘役
或科或併科1 千元以下罰金。
因贓物變得之財物，以贓物論。


司法院資訊處製作；財團法人民間司法改革基金會備份。
